【裁判字號】    94,簡上,373
【裁判日期】    950227
【裁判案由】    過失致死等
【裁判全文】
臺灣臺南地方法院刑事判決             94年度簡上字第373號
上  訴  人  臺灣臺南地方法院檢察署檢察官
被      告  丁○○
上列上訴人因被告過失致死等案件，不服本院刑事簡易庭94年度
簡字第24559號中華民國94年10月19日第一審判決（聲請簡易判
決處刑書案號：93年度偵字第9190號），提起上訴，被告就犯罪
事實為有罪之陳述，本院合議庭裁定進行簡式審判程序，判決如
下：
    主  文
原判決撤銷。
丁○○從事業務之人，因業務上之過失致人於死，處有期徒刑陸
月，如易科罰金以參佰元折算壹日。
    事   實
一、丁○○係「健群工程行」之負責人，為勞工安全衛生法所稱
    之僱主，負責其員工在作業場所之指揮、監督及管理工作，
    亦係從事業務之人。健群工程行前於民國九十二年間承攬臺
    南市南區區○○○○○路口監視器系統工程，該工程並已於
    同年十二月十七日完工驗收完畢。其後於九十三年七月間，
    因該工程位於臺南市○○路五三三巷十五弄十二號前路燈上
    之社區監視器（下稱「二號監視器」，設於新興路五三三巷
    十五弄十二號前路燈桿上）發生故障，無法運作，丁○○基
    於保固義務遂於九十三年七月二十六日指派員工梁世勳及龔
    力文二人於當日（二十六日）前往維修，丁○○為健群工程
    行之責責人，亦為梁世勳之僱主，本應注意於勞工從事監視
    器作業致有感電危害之虞時，應提供並監督梁世勳使用絕緣
    防護手套，且開啟後之電路藉放電消除殘留電荷後，應以檢
    電器具檢查，確認其已停電，且為防止停電電路與其他電路
    之混觸，或有其他電路之感應、其他電源之逆送電引起感電
    之危害，應使用短路接地器具確實短路，並加接地，亦即應
    依照勞工安全衛生設施規則第二百五十四條第一項第三款及
    勞工安全衛生法第五條第一項第三款規定，應採取防止感電
    之措施，使無感電之虞，而依當時情形又非不能注意，竟疏
    於注意，未監督勞工作業，及提供督導梁世勳佩戴絕緣防護
    手套及使用接地器具確實短路等必要之防護裝備，而梁世勳
    亦疏未注意使用絕緣防護手套，亦未為確實接地，即從事「
    二號監視器」維修作業，適臺南市政府管理之臺南市○○路
    五三三巷十五弄路口之電壓二百二十伏特路燈電線絕緣被覆
    ，前因安裝不當，致自然風力磨損，其後亦疏未注意檢測進
    而維修，致觸及該處路燈之社區監視器（下稱「三號監視器
    」，裝置於臺南市○○路五三三巷十五弄路口路燈桿上）固
    定鏍栓，致夜間照明於同日（即九十三年七月二十六日）下
    午七時十五分許開啟後，電流透過「三號監視器」流經監視
    器後方之同軸電纜線，再沿新興路五三三巷十五弄傳輸至距
    離四十公尺之遠之「二號監視器」之分配器，致使梁世勳在
    拆卸「二號監視器」之分配器時，造成電流自手指手掌進入
    ，經身軀再從腿蹠頭流出，二百二十伏特電流流經梁世勳站
    立之處及潮濕之鋁梯至潮溼地面造成迴路而遭感電死亡。
二、案經丙○○告訴及臺南市警察局第六分局報請臺灣臺南地方
    法院檢察署檢察官相驗後分案偵查起訴。
    理  由
一、前項犯罪事實，有下列事證足資證明：
    (一)被告丁○○於本院審理時之自白。
    (二)證人龔力文於偵查中之證詞。
    (三)證人蔡文豪、劉啟崇、洪志文於偵查中之證詞。
    (四)臺灣臺南地方法院檢察署驗斷書及相驗屍體證明書各一紙
      在卷可參。
    (五)行政院勞工委員會南區勞動檢查所九十三年九月二十四
      日勞甲○綜字第0931011329號來函所附職業災害檢查報告
      書等件在卷可參。
二、核被告所為係犯刑法第二百七十六條第二項之業務過失致死
    罪，且其違反勞工安全衛生法第五條第一項第三款規定，致
    發生同法第二十八條第二項第一款之職業災害，應依同法第
    三十一條第一項論處。其以一行為觸犯上開二罪名，為想像
    競合犯，應依刑法第五十五條前段之規定從一重之刑法第二
    百七十六條第二項業務過失致死罪處斷。原審以被告犯行明
    確，依法論罪科刑，原非無據。但查被告九十三年七月二十
    六日案發至今，尚未與被害人梁世勳之家屬達成民事和解，
    且被害人家屬除獲得保險金之理賠外，至今未獲被告任何財
    產或精神上之賠償，而被告身為被害人之雇主，本應全力照
    顧被害人及其家屬之生活，竟至今未付予被害人家屬任何賠
    償，顯見其未盡力和解，以負起雇主應有之民事賠償責任。
    應認其犯後未能勇於認錯負責，態度並非良好，本院不宜為
    緩刑之宣告。原審予緩刑之宣告，容有未洽，公訴人上訴指
    摘原判決就此部分緩刑不當等為有理由，應由本院將原判決
    撤銷改判。爰審酌本件勞工安全事故之發生，主要原因係臺
    南市政府疏於維護電路系統，導致懸掛於電線桿上之電線，
    日久摩擦受損，產生電流外漏，以致於被害人遭數十公尺外
    之電線桿所傳來之電流電擊死亡。被告雖有疏於督導及提供
    完備防護設施之過失行為，然於本件勞工安全事故發生之諸
    多原因中，所佔比例非重、但身為被害人之雇主，卻未能盡
    力和解，迄今尚未給付被害人家屬任何賠償以為民事和解等
    一切情狀，量處如主文所示之刑，並諭知易科罰金之折算標
    準。
據上論斷，應依刑事訴訟法四百五十五條之一第一項、第三項、
第三百六十九條第一項前段、第三百六十四條、第二百九十九條
第一項前段項、第二百七十五條之一第一項、第三百一十條之二
、第四百四十五條，勞工安全衛生法第三十一條第一項，刑法第
十一條前段、第二百七十六條第二項、第四十一條第一項前段、
第五十五條，罰金罰鍰提高標準條例第一條前段、第二條，判決
如主文。
本案經檢察官乙○○到庭執行職務。
中    華    民    國    95    年    2    月    27     日
            刑事第七庭    審判長法  官  宋明中
                                法  官  陳欽賢
                                法  官  朱中和
以上正本證明與原本無異。
本件不得上訴。
                                書記官  陳著振
中    華    民    國    95    年    3     月    2     日
附錄本判決論罪科刑法條：
勞工安全衛生法第31條第1項：
違反第五條第一項或第八條第一項之規定，致發生第二十八條第
二項第一款之職業災害者，處三年以下有期徒刑、拘役或科或併
科新台幣十五萬元以下罰金。


司法院資訊處製作；財團法人民間司法改革基金會備份。
